【裁判字號】    97,上訴,1581
【裁判日期】    970903
【裁判案由】    違反槍砲彈藥刀械管制條例
【裁判全文】
臺灣高等法院臺中分院刑事判決        97年度上訴字第1581號
上  訴  人
即  被  告  丁○○
指定辯護人  蕭立俊律師
上列上訴人因違反槍砲彈藥刀械管制條例案件，不服臺灣臺中地
方法院97年度訴字第532號中華民國 97年4月9日第一審判決（起
訴案號：臺灣臺中地方法院檢察署96年度偵字第 28769號），提
起上訴，本院判決如下：
    主  文
原判決關於丁○○未經許可，販賣可發射子彈具有殺傷力之改造
手槍未遂部分及定應執行刑部分均撤銷。
丁○○未經許可，販賣可發射子彈具有殺傷力之改造手槍未遂，
處有期徒刑年，併科罰金新台幣拾萬元，罰金如易服勞役，
以新台幣仟元折算壹日；扣案之改造手槍壹支（槍枝管制編號
：0000000000號、含彈匣壹個）及非制式子彈拾貳顆
，均沒收。
    犯罪事實
一、丁○○明知其於民國九十四年六月間某日，在臺中市○○路
    跳蚤市場（太原火車站對面，名為大臺中環保市場）內收受
    宋治邦（綽號「金仔」，通緝中）所交付用以抵償欠款之仿
    ＢＥＲＥＴＴＡ廠八四型半自動手槍製造，換裝土造金屬槍
    機及槍管而成，擊發功能正常，可供擊發適用子彈使用，而
    具殺傷力之改造手槍一支及由金屬彈殼組合直徑八點九加減
    零點五mm金屬彈頭而成，可擊發而具殺傷力之非制式子彈十
    八顆，均屬槍砲彈藥刀械管制條例所列管之槍枝及彈藥，非
    經中央主管機關內政部許可，不得持有，竟仍予以收受而無
    故持有之（丁○○未經許可，持有可發射子彈具有殺傷力之
    改造手槍罪，未經上訴而經原審判決確定）。嗣於九十六年
    十二月初，丁○○因缺錢花用，竟另基於販賣上開槍、彈之
    犯意，經由在臺中市○○路跳蚤市場擺攤，綽號「眼鏡」之
    丙○○得知甲○○欲購買槍枝並留有聯絡電話，遂於九十六
    年十二月三日上午，撥打電話自稱「小張」與甲○○相約在
    臺中市○○路跳蚤市場見面，嗣甲○○依約到場後，丁○○
    隨即向甲○○表示其有Ｂ級槍枝一支欲售新台幣（下同）九
    萬元，附贈子彈六顆，另欲購買子彈則為一顆八百元，亦有
    Ａ級槍枝一支欲售十二萬元，附贈子彈六顆，另欲購買子彈
    亦為一顆八百元等語，經甲○○表示願以九萬元之價格購買
    丁○○所有上開改造手槍一支及非制式子彈十八顆，然需籌
    措現金後，丁○○再與甲○○約定於同日下午五時三十分許
    ，在臺中市○○路與向上南路口之公園內為上開交易，嗣經
    丁○○攜帶上開改造手槍一支及非制式子彈十八顆到場並提
    出供甲○○檢視時，即為警當場查獲，並扣得上開改造手槍
    一支（含彈匣一個）及子彈十八顆（其後鑑驗試射六顆）。
二、案經臺中縣警察局豐原分局報請臺灣臺中地方法院檢察署檢
    察官偵查起訴。
    理    由
一、訊據被告丁○○於本院審理時固坦承於上開時、地收受持有
    宋治邦所交付用以抵償欠款之具有殺傷力之槍、彈，並經由
    丙○○得知甲○○欲購買槍枝並留有聯絡電話，即撥打電話
    與甲○○達成買賣上開槍、彈交易之約定，然尚未交付槍、
    彈及收取價金即為警於上開時、地查獲等情，惟矢口否認有
    何未經許可，販賣可發射子彈具殺傷力之改造手槍及子彈未
    遂之犯行，辯稱：伊遭警查獲後始知甲○○乃因有案遭判刑
    ，為能減刑始偽以欲向伊購買上開槍、彈，故本案係員警陷
    害教唆引誘伊犯罪，所取得之證據應無證據能力，伊於員警
    陷害教唆前原無販賣上開槍、彈之犯意，是上開所為尚無成
    立販賣槍、彈未遂罪云云。經查：
  (一)上開扣案之改造手槍一支及子彈十八顆送請內政部警政署刑
    事警察局鑑定結果，認為係由仿ＢＥＲＥＴＴＡ廠八四型半
    自動手槍製造，換裝土造金屬槍機及槍管而成，擊發功能正
    常，可供擊發適用子彈使用，而具殺傷力之改造手槍及由金
    屬彈殼組合直徑八點九加減零點五mm金屬彈頭而成，可擊發
    而具殺傷力之非制式子彈，有該局九十六年十二月二十八日
    刑鑑字第０九六０一八五三七五號槍彈鑑定書存卷足參（見
    九十六年度偵字第二八七六九號偵查卷第十八至二一頁）。
  (二)被告雖辯稱：本案係員警陷害教唆引誘伊犯罪，所取得之證
    據應無證據能力，伊於員警陷害教唆前原無販賣上開槍、彈
    之犯意云云。惟所謂「陷害教唆」，係指行為人原不具犯罪
    之故意，純因司法警察之設計教唆，始萌生犯意，進而實施
    犯罪構成要件之行為者而言；而刑事偵查技術上所謂之「釣
    魚」，係指對於原已犯罪或具有犯罪故意之人，以設計引誘
    之方式，迎合其要求，使其暴露犯罪事證，再加以逮捕或偵
    辦者而言；此項誘捕行為，並無故入人罪之教唆犯意，更不
    具使人發生犯罪決意之行為。前者因係以引誘或教唆犯罪之
    不正當手段，使原無犯罪故意之人，因而萌生犯意並實施犯
    罪行為，再進而蒐集其犯罪之證據加以逮捕偵辦，其手段難
    謂正當，且已逾越偵查犯罪之必要程度，侵害人權及公共利
    益之維護，因此所取得之證據資料，應不認其具有證據能力
    ；而後者純屬偵查犯罪之技巧，且於保障人權及維護公共利
    益之均衡維護有其必要性，故依「釣魚」方式所取得之證據
    資料，若不違背正當法定程序，原則上尚非無證據能力（最
    高法院九十六年度台上字第二三三三號判決可資參照）。再
    按司法警察機關對於偵辦重大危害社會治安、且又屬難以偵
    查之案件，常使用誘捕方式辦案；此等辦案方式在不違反人
    身自由之不可受侵犯之憲法基本人權之保障下，非不得以為
    之，所蒐集而來之證據資料，亦非不得顯現於公判庭，採為
    法院論罪科刑之依據。惟此種誘捕方式之辦案可區分為兩種
    ，一為創造犯意型誘捕，一為提供機會型誘捕。前者，又稱
    為陷害教唆，係指行為人原無犯罪意思，因受他人（如便衣
    警察）之引誘，始生犯意，進而著手實行犯罪構成要件行為
    而言，此種情形所取得之證據，因違反正當法定程序，且逾
    越偵查犯罪之必要程度，其因此所取得之證據資料，應無證
    據能力。後者，又稱為機會教唆，係指行為人原本即有犯罪
    之意思，其從事犯罪構成要件行為之犯意，並非他人所創造
    ，司法警察僅係利用機會加以誘捕，此種情形之犯罪行為人
    本具有犯意，初非警察人員所造意，司法警察僅係運用設計
    引誘之技巧，使其暴露犯罪事證而加以逮捕偵辦，並未違反
    憲法對於基本人權之保障，且於公共利益之維護有其必要性
    ，故依此所得之證據，則有證據能力，自得採為法院論罪科
    刑之依據（最高法院九十五年度台上字第四五三八號判決可
    資參考）。
  (三)證人丙○○於本院審理時到庭具結證稱：伊在市場賣空氣槍
    ，別人叫伊「阿國」或「眼鏡」或「賣槍的」。被告當初自
    稱「小張」，說他經濟困難，伊就騰一個地方給他作，他自
    己批油畫、茶葉來賣。甲○○先後來伊那邊四次，第一次來
    說他跟「金仔」買過一支槍，快過年了要再買一支，伊告訴
    他報紙有登「金仔」出事了。第二次他又來問說旁邊有沒有
    人要賣改造手槍，伊說沒有。第三次有一個客人要買被告的
    茶葉，有留名片，伊打電話問被告要不要回來接洽，剛好甲○○來，問伊知不知道有沒有人在改槍，伊說沒有，並把他
    的電話抄在那張名片上，後來被告回來，有聽到伊和甲○○
    的對話，並拿走那張名片。第四次甲○○過來問說「有人嗎
    ？」伊就看到被告主動跟甲○○搭訕等語。核與證人甲○○
    於本院審理時到庭具結證稱：伊朋友張家富持有改造手槍，
    寄放在伊那裡被查獲，警察說供出來源協助警方破獲可以減
    刑，所以伊就到台中市環保市場要找提供槍枝給張家富之「
    金仔」，去環保市場時遇到賣空氣槍之丙○○，伊就叫丙○○幫忙找「金仔」，在本件買槍之前，伊到丙○○那邊三、
    四次，並留電話給他，九十六年十二月三日那天被告自稱「
    小張」打電話給伊，要伊到環保市場丙○○那裡等他，伊跟
    朋友一起去丙○○那裡，被告過來說Ａ槍十二萬，Ｂ槍九萬
    ，可以現在就交易，伊說身上沒有那麼多錢，朋友就帶伊到
    豐原分局報警，被告又打一次電話給伊，伊就約下午五點到
    臺中市○○○路、大墩路口那裡，當時伊說要先看東西（槍
    ），被告拿槍給伊看，警察就過來抓人等語相符（以上詳見
    本院九十七年八月二十日審判筆錄）。
  (四)證人丙○○及甲○○上開供述，亦核與被告前於警詢及偵查
    中供稱：伊去年至臺中市○○路跳蚤市場，告訴市場賣空氣
    槍綽號『眼鏡』之男子說伊曾購買改造手槍無法脫手，想賣
    掉，九十六年十二月三日伊來臺中到「眼鏡」的攤位找他，
    他拿甲○○名片給伊，要伊自己處理，所以伊就在東光路上
    一間超商前之公共電話主動打電話給甲○○，問甲○○說「
    聽說你要買東西？」吳先生說「對」，伊二人就約下午在跳
    蚤市場見面談好以九萬元價格交易。因為伊缺錢，交付伊槍
    枝之宋先生即「金仔」都沒有來，所以想把槍枝賣掉，是伊
    打電話給甲○○問他是否需要買槍等語大致相合（詳見警詢
    案卷第六頁、偵查案卷第十四頁）。依上堪認被告乃因缺錢
    而萌生販賣上開槍、彈牟利之意圖後，即主動聯絡甲○○是
    否為上開買賣槍、彈之交易，而屬已具有犯罪故意並已實施
    犯罪行為之人，本案尚無任何員警先行教唆證人甲○○引誘
    被告犯罪之不正當手段蒐集被告犯罪之證據或予以逮捕偵辦
    ，而使原不具犯罪故意之被告萌生犯意之情，甚為明確。因
    此被告辯稱：本案係員警陷害教唆引誘伊犯罪，所取得之證
    據應無證據能力，伊於員警陷害教唆前原無販賣上開槍、彈
    之犯意云云，顯係事後卸責之詞，不足採信。
  (五)至證人甲○○雖於本院審理時另供稱：在環保市場時，伊覺
    得被告很面熟，就問他三四年前是否有賣一支槍給伊「董仔
    」，他點頭承認，伊才知道被告就是「金仔」等情。惟被告
    堅稱：「金仔」叫宋治邦，目前已逃至大陸，伊並非「金仔
    」等語，且證人丙○○於本院審理時證稱：宋治邦綽號「金
    仔」，因為宋治邦後來在臺中被高雄偵查隊查獲，宋治邦的
    照片登刊在報紙上，伊才知道他的本名。宋治邦之前常常叫
    伊幫忙介紹買槍的人，如他來伊這邊聽到有人要買槍，他就
    會過去搭訕等語。再查宋治邦確因違反槍砲彈藥刀械管制條
    例案件，經臺灣臺中地方法院於九十六年一月九日發布通緝
    乙節，有臺灣高等法院被告全國通緝紀錄表一份在卷可稽。
    因此，並無積極證據足認被告即是綽號「金仔」之人，併此
    敘明。
  (六)綜上所述，本案事證已臻明確，被告聲請調閱甲○○報案紀
    錄及案發現場監視錄影帶等，本院認與本案事實待證事實無
    涉，核無調查之必要，附此說明。被告之犯行堪予認定，應
    依法論科。
二、核被告所為，係犯槍砲彈藥刀械管制條例第八條第五項、第
    一項之未經許可，販賣可發射子彈具有殺傷力之改造手槍未
    遂罪、同條例第十二條第五項、第一項之未經許可，販賣子
    彈未遂罪。又被告販賣上開改造手槍一支及子彈十八顆未遂
    之行為，當然均包含持有性質，故其持有行為應為販賣行為
    所吸收，均不另論罪。被告以一販賣未遂行為觸犯前開販賣
    改造手槍未遂罪及販賣子彈未遂罪二罪，為想像競合犯，應
    從一重之未經許可，販賣可發射子彈具有殺傷力之改造手槍
    未遂罪處斷。被告已著手於販賣槍枝未遂罪行之實行而不遂
    ，為未遂犯，爰依刑法第二十五條第二項規定減輕其刑。原
    審認被告上開罪證明確，予以論罪科刑，固非無見，惟查：
    (一)本案原審判決採用證人甲○○警詢及偵查時之證詞，但卻
    未於判決中具體說明其符合傳聞證據例外可信之情況及心證
    之理由，即有違證據法則及判決不備理由之違誤。(二)被告係
    自綽號「金仔」之宋治邦處取得本案槍彈，並經由綽號「眼
    鏡」之丙○○處得知甲○○欲購買槍枝，此經本院傳訊證人
    丙○○及甲○○證稱屬實，原審未查明上情，而認綽號「金
    仔」並非宋治邦，綽號「眼鏡」者之姓名年籍均不詳，尚有
    未洽。(三)被告收受宋治邦交付本案槍、彈地點、丙○○擺攤
    地點及被告與甲○○約定槍、彈交易地點，均係在臺中市○○路跳蚤市場（位於太原火車站對面，名為大台中環保市場
    ），此有電腦列印該市場資料在卷可稽，原審判決卻將上開
    地點分別載為臺中市東光市場、臺中市○○路之跳蚤市場、
    臺中市太原火車站對面之環保市場，似非指同一市場，容有
    未合。被告提起上訴否認上開犯罪，雖無理由，惟原判決既
    有上開可議之處，自應由本院將原判決關於被告未經許可，
    販賣可發射子彈具有殺傷力之改造手槍未遂部分及定應執行
    刑部分撤銷改判。爰審酌被告欲行販賣具殺傷力之改造手槍
    一支與具殺傷力之子彈十八顆等物未遂，對社會治安具有重
    大危害，惟其未持上開槍、彈犯案及其犯罪後之態度等一切
    情狀，量處如主文第二項所示之刑，並諭知罰金易服勞役之
    折算標準。扣案之改造手槍一支（槍枝管制編號：0000
    000000號、含彈匣壹個）及非制式子彈十二顆（另扣
    案子彈六顆經於鑑定時試射完畢，故失其違禁物之性質），
    均係違禁物，爰依刑法第三十八條第一項第一款之規定，宣
    告沒收。
據上論結，應依刑事訴訟法第三百六十九條第一項前段、第三百
六十四條、第二百九十九條第一項前段，槍砲彈藥刀械管制條例
第八條第五項、第一項、第十二條第五項、第一項，刑法第十一
條前段、第二十五條第二項、第五十五條、第四十二條第三項、
第三十八條第一項第一款，判決如主文。
本案經檢察官乙○○到庭執行職務。
中    華    民    國    97    年    9     月    3     日
            刑事第八庭  審判長法  官  羅  得  村
                              法  官  劉  榮  服
                              法  官  張  靜  琪
上列正本證明與原本無異。
如不服本判決應於收受送達後十日內向本院提出上訴書狀，其未
敘述上訴之理由者並得於提起上訴後十日內向本院補提理由書（
須附繕本）。
                              書記官  陳  俞  豪
中    華    民    國    97    年    9     月    3     日
附錄論罪科刑法條
槍砲彈藥刀械管制條例第8條
未經許可，製造、販賣或運輸鋼筆槍、瓦斯槍、麻醉槍、獵槍、
空氣槍或第4條第1項第1款所定其他可發射金屬或子彈具有殺傷
力之各式槍砲者，處無期徒刑或5年以上有期徒刑，併科新臺幣
1千萬元以下罰金。
未經許可，轉讓、出租或出借前項所列槍枝者，處5年以上有期
徒刑，併科新臺幣1千萬元以下罰金。
意圖供自己或他人犯罪之用，而犯前二項之罪者，處無期徒刑或
 7 年以上有期徒刑，併科新臺幣 1 千萬元以下罰金。
未經許可，持有、寄藏或意圖販賣而陳列第 1 項所列槍枝者，
處3年以上10年以下有期徒刑，併科新臺幣700萬元以下罰金。
第 1 項至第 3 項之未遂犯罰之。
槍砲彈藥刀械管制條例第12條
未經許可，製造、販賣或運輸子彈者，處1年以上7年以下有期徒
刑，併科新台幣500萬元以下罰金。
未經許可，轉讓、出租或出借子彈者，處6月以上5年以下有期徒
刑，併科新台幣300萬元以下罰金。
意圖供自己或他人犯罪之用，而犯前二項之罪者，處3年以上10
年以下有期徒刑，併科新台幣700萬元以下罰金。
未經許可，持有、寄藏或意圖販賣而陳列子彈者，處5年以下有
期徒刑，併科新台幣300萬元以下罰金。
第 1 項至第 3 項之未遂犯罰之。


司法院資訊處製作；財團法人民間司法改革基金會備份。
